臺灣嘉義地方法院刑事判決　　　　　　　 99年度訴字第983號
公　訴　人　臺灣嘉義地方法院檢察署檢察官
被　　　告　呂文馨
指定辯護人　陳國瑞律師
上列被告因違反毒品危害防制條例案件，經檢察官提起公訴（九
十九年度偵字第八三四二號），本院判決如下：
    主  文
呂文馨：(一)、販賣第一級毒品，處有期徒刑捌年，未扣案之販賣
第一級毒品所得新臺幣貳萬壹仟元沒收，如全部或一部不能沒收
時，以其財產抵償之，未扣案之0000000000號行動電
話壹具（含ＳＩＭ卡壹片）沒收，如全部或一部不能沒收時，追
徵其價額；(二)、又販賣第一級毒品，處有期徒刑捌年，未扣案之
販賣第一級毒品所得新臺幣貳萬壹仟元沒收，如全部或一部不能
沒收時，以其財產抵償之，未扣案之0000000000號行
動電話壹具（含ＳＩＭ卡壹片）沒收，如全部或一部不能沒收時
，追徵其價額；(三)、又販賣第一級毒品，處有期徒刑捌年，未扣
案之販賣第一級毒品所得新臺幣貳萬壹仟元沒收，如全部或一部
不能沒收時，以其財產抵償之，未扣案之0000000000
號行動電話壹具（含ＳＩＭ卡壹片）沒收，如全部或一部不能沒
收時，追徵其價額。應執行有期徒刑拾貳年，未扣案之販賣第一
級毒品所得新臺幣陸萬參仟元沒收，如全部或一部不能沒收時，
以其財產抵償之，未扣案之0000000000號行動電話壹
具（含ＳＩＭ卡壹片）沒收，如全部或一部不能沒收時，追徵其
價額。
    犯 罪 事 實
壹、呂文馨綽號「二齒」，持用0000000000號之行動
    電話門號（下稱Ａ門號），陳水霖綽號「六角」，持用00
    00000000號之行動電話門號（下稱Ｂ門號），康春
    輝綽號「阿龍」，持用0000000000號之行動電話
    門號（下稱Ｃ門號）。呂文馨明知海洛因係毒品危害防制條
    例第二條第二項第一款規定之第一級毒品，不得販賣，竟基
    於販賣海洛因以營利之犯意：
  一、呂文馨於九十八年十二月十日下午一時五十五分許，持用
      Ａ門號接獲陳水霖持用之Ｂ門號來電，陳水霖表示欲以新
      臺幣（下同）二萬一千元價格購買一錢海洛因，呂文馨予
      以應允，雙方於電話中就毒品價格及數量達成合意，並約
      定在嘉義市○○路與竹圍路交岔路口之未完工鋼骨大樓前
      交付毒品與價金。呂文馨旋即於同日下午二時七分許，以
      Ａ門號撥打康春輝所持用Ｃ門號，以二萬元價格向康春輝
      販入一錢海洛因。呂文馨於不詳時地向康春輝購得毒品後
      ，即於同日下午二時二十二分許，以Ａ門號聯絡陳水霖至
      上開交易地點。雙方隨後到場，呂文馨即當場交付一錢海
      洛因與陳水霖，並向之收得二萬一千元現金。
  二、呂文馨於九十八年十二月十日晚上八時十三分許，持用Ａ
      門號接獲陳水霖持用之Ｂ門號來電，陳水霖表示欲以二萬
      一千元價格購買一錢海洛因，呂文馨即予允諾，雙方於電
      話中就毒品價格及數量達成合意。呂文馨旋於同日下午八
      時十五分許，以Ａ門號撥打康春輝所持用Ｃ門號，以二萬
      元價格向康春輝販入一錢海洛因。呂文馨購得毒品後，隨
      即聯絡陳水霖至嘉義市國道一號高速公路嘉義交流道附近
      統一超商對面輪胎行。迨雙方到場，呂文馨即當場交付一
      錢海洛因與陳水霖，並向之收得二萬一千元現金。
  三、呂文馨於上開交易完成後至九十八年十二月十三日間不詳
      時間，在不詳地點，以二萬元價格向康春輝販入一錢海洛
      因，俟機販出。呂文馨於九十八年十二月十三日晚上十時
      三十五分許，以所持用Ａ門號接獲陳水霖持用Ｂ門號來電
      ，陳水霖表示欲以二萬一千元價格購買一錢海洛因，呂文
      馨即予應允，雙方就毒品價格及數量達成合意，並約定在
      嘉義市○○路與竹圍路交岔路口之未完工鋼骨大樓前交付
      毒品及價金。呂文馨旋攜帶前向康春輝販入之一錢海洛因
      ，於同日上午十時五十五分許到達上開交易地點，到達後
      以Ａ門號與陳水霖之Ｃ門號通話，告知業已到達。迨陳水
      霖到場，呂文馨即當場交付一錢海洛因與陳水霖，並向之
      收取二萬一千元現金。
貳、臺灣嘉義地方法院檢察署檢察官執本院核發之通訊監察書指
    揮該署檢察事務官對Ａ門號實施通訊監察，因而查獲呂文馨
    ，呂文馨遭查獲後，檢察官旋即指揮嘉義市政府警察局警員
    黃信蒼對呂文馨製作警詢筆錄調查其毒品來源「阿龍」之身
    分，呂文馨在有偵查犯罪職權之機關或公務員查知毒品來源
    「阿龍」為何人之前，即向黃信蒼供出毒品來源「阿龍」為
    康春輝，警方進而查獲康春輝為販賣毒品與呂文馨之正犯，
    並據以移送臺灣嘉義地方法院檢察署檢察官偵辦。
參、案經臺灣嘉義地方法院檢察署檢察官指揮嘉義市政府警察局
    移送後偵查起訴。
    理  由
壹、程序部分：按被告以外之人於審判外之言詞或書面陳述，除
    法律有規定者外，不得作為證據，刑事訴訟法第一百五十九
    條第一項定有明文。刑事訴訟法第一百五十九條之二規定：
    「次按被告以外之人於檢察事務官、司法警察官或司法警察
    調查中所為之陳述，與審判中不符時，其先前之陳述具有較
    可信之特別情況，且為證明犯罪事實存否所必要者，得為證
    據。」本件被告呂文馨及其指定辯護人爭執被告以外之人即
    證人陳水霖於警詢時供述之證據能力，查證人陳水霖於警詢
    時所供與嗣後審理所述相符，依最佳證據之原則，採認其於
    審理時供述即為已足，自無肯認警詢筆錄證據能力之必要，
    此項傳聞證據應予排除。又刑事訴訟法第一百五十九條之五
    復規定：「被告以外之人於審判外之陳述，雖不符刑事訴訟
    法第一百五十九條之一至第一百五十九條之四之規定，而經
    當事人於審判程序同意作為證據，法院審酌該言詞陳述或書
    面陳述作成時之情況，認為適當者，亦得為證據。當事人、
    代理人或辯護人於法院調查證據時，知有第一百五十九條第
    一項不得為證據之情形，而未於言詞辯論終結前聲明異議者
    ，視為有前項之同意。」查被告及辯護人未於言詞辯論終結
    前對於卷附之檢察官訊問筆錄、檢察事務官詢問筆錄、通訊
    監察譯文、行動電話裝機資料、嘉義市政府警察局函文、臺
    灣嘉義地方法院檢察署函文、嘉義市政府警察局移送書、前
    案紀錄等傳聞證據之證據能力有所異議，參以被告歷經警詢
    、偵查及審理均坦承事實欄所示三次交付第一級毒品海洛因
    與陳水霖，每次交付一錢重量並收取二萬一千元對價之事實
    ，對於陳水霖所供電話約定、交付金錢、取得毒品乙節並無
    質疑，僅爭執自己未有營利意圖；證人陳水霖復到庭接受被
    告及辯護人交互詰問；除筆錄外之傳聞證據為公務員職務上
    所製作之紀錄或證明文書，復查無顯不可信之情況，採納上
    開傳聞證據，顯然無礙被告及辯護人程序上之彈劾詰問權利
    ，該等傳聞證據合於刑事訴訟法第一百五十九條之五規定，
    具有證據能力。
貳、犯罪事實之認定部分：
  一、訊據被告坦承綽號「二齒」，陳水霖綽號「六角」，康春
      輝綽號「阿龍」，其於事實欄所記載時地，先後三次交付
      第一級毒品海洛因與陳水霖，每次交付一錢重量並向陳水
      霖收得二萬一千元之對價等情，惟矢口否認有何販賣毒品
      之犯行，辯稱，其僅係幫陳水霖向康春輝調取毒品，其間
      並未賺取任何利得，應僅構成轉讓毒品罪名云云。經查：
      事實欄所記載，被告三次交付第一級毒品海洛因與陳水霖
      ，每次交付一錢之重量並向陳水霖收得二萬一千元現金對
      價之事實，迭經被告於警詢、偵查及審理時坦承無諱（警
      卷第二頁至第三頁調查筆錄，偵查卷第三十四頁至第三十
      五頁訊問筆錄），核與證人陳水霖偵查及審理時所述自被
      告處收取毒品及交付金錢與被告之情節相符（偵查卷第十
      八頁訊問筆錄，本院卷第一百六十三頁至第一百九十五頁
      審判筆錄）。而被告持用Ａ門號，陳水霖持用Ｂ門號，被
      告與陳水霖間曾於事實欄所示時地以上開門號通話，內容
      均為陳水霖央求被告提供毒品，被告即予允諾，雙方再約
      定毒品價格及交付毒品地點，則有卷附之本院通訊監察書
      、通訊監察譯文可考（本院卷第三十一頁至第三十二頁，
      警卷第十三頁至第十五頁，偵查卷第二十二頁反面至第二
      十五頁）。被告交付陳水霖之第一級毒品海洛因係來自綽
      號「阿龍」之康春輝，其於九十八年十二月間曾向康春輝
      購買第一級毒品海洛因九次，交易地點在嘉義市「僑平國
      小」大門口、嘉義市○○市○○路二段「七－十一超商」
      前、嘉義縣太保市「蕭登標服務處」後方、嘉義市○○路
      「山隆加油站」前不等，每次交易重量均為一錢，價格皆
      為二萬元，被告係持用Ａ門號與康春輝所持用Ｃ門號通話
      聯繫交易事宜等情，為被告於警詢及偵查中指陳纂詳（本
      院卷第一百十八頁至第一百二十四頁調查筆錄、第一百二
      十五頁至第一百二十六頁指認犯罪嫌疑人紀錄表及指證照
      片，偵查卷第三十三頁至第三十四頁訊問筆錄），且有Ａ
      門號與Ｃ門號間之通訊監察譯文、Ａ門號之通聯紀錄等在
      卷可參（偵查卷第二十五頁反面至第三十二頁、第三十六
      頁及其反面，本院卷第五十四頁至第六十二頁、第六十三
      頁至六十七頁）。
  二、被告於九十八年十二月間三次交付第一級毒品海洛因與陳
      水霖，每次交付一錢重量並從陳水霖處取得二萬一千元之
      對價；被告交付陳水霖之第一級毒品海洛因源自康春輝，
      被告於九十八年十二月間曾九次向康春輝購得第一級毒品
      海洛因，每次均係購買一錢重量，價格皆為二萬元，已如
      前述。被告自康春輝處取得第一級毒品海洛因之價格既為
      一錢二萬元，嗣後再以一錢二萬一千元對價交付陳水霖，
      買進與售出顯有差價，低買高賣間自係有利可圖，而得窺
      見被告藉販賣毒品從中獲取不法利益之營利意圖。況且，
      第一級毒品海洛因物稀價昂，為政府嚴予取締之物，苟被
      告買賣間無利可圖，則被告縱屬至愚，亦無甘冒遭移送法
      辦之危險，平白從事販賣之理，其有從中牟利之營利意圖
      ，實與常情不悖。
  三、雖被告辯稱僅係代陳水霖向康春輝購買毒品云云，證人陳
      水霖於審理時亦稱係透過被告向康春輝購買毒品云云。然
      查，證人陳水霖證稱其不認識康春輝（本院卷第一百六十
      六頁、第一百七十九頁、第一百八十八頁審判筆錄），不
      知被告向康春輝取得毒品之進價，就被告是否從中漁利並
      不過問（第一百八十一頁、第一百八十九頁、第一百九十
      頁審判筆錄），則被告是否從取得及交付毒品過程獲取利
      益，證人陳水霖顯不知情，所言當然無從為被告有利之認
      定。又被告自承其與陳水霖間交易，倘數量品質發生爭議
      ，須由自己直接對陳水霖負責（本院卷第二百四十二頁審
      判筆錄），證人陳水霖亦稱，其不識康春輝，倘交易品質
      堪慮，或數量不符，因不認識康春輝，且無聯絡方法，被
      告當然須就所交付毒品負責等語（本院卷第一百九十三審
      判筆錄）。依照被告與陳水霖間毒品交易約定，被告交付
      毒品並收受金錢對價，陳水霖收受毒品並交付金錢對價，
      被告直接對於陳水霖負擔物之瑕疵擔保責任，交易主體不
      但僅止於被告與陳水霖而已，雙方權利義務更與通常出賣
      人與買受人一致，而與承受他人之託，為他人利益計算，
      進而從事一定事務有所區別。除此之外，比對被告所持用
      Ａ門號與陳水霖所持用Ｂ門號間，被告所持用Ａ門號與康
      春輝所持用Ｃ門號間之通訊監察譯文，被告於九十八年十
      二月十日之二次交易，接獲陳水霖來電後，陳水霖詢問被
      告是否已向他人拿取毒品，被告表示已與毒品來源聯絡上
      ，被告隨後撥打電話與康春輝；然則，同月十三日之交易
      ，被告於上午十時三十五分許接獲陳水霖來電後，雙方於
      電話中約妥交易地點，卻無隻字片語述及向他人拿取毒品
      或毒品來源；雖被告於十時五十二分許撥打電話與康春輝
      ，惟康春輝表示無法分身，仍然未克前往；被告於十時五
      十五分接獲陳水霖來電，逕向陳水霖表示業已到達交易地
      點，陳水霖則回覆馬上到達。基此而論，被告在康春輝表
      示無法見面之下，仍然如期至約定地點交付毒品與陳水霖
      ，被告顯然早已持有所欲交易之毒品，待價而沽，並非臨
      時調取可擬。從而，被告所辯，皆與事理有違，顯係避重
      就輕之詞，不可採信。事證明確，其犯行洵以認定。
參、論罪科刑部分：
  一、按海洛因係毒品危害防制條例第二條第二項第一款規定之
      第一級毒品，核被告如事實欄所示意圖營利販賣海洛因之
      所為，均係犯毒品危害防制條例第四條第一項販賣第一級
      毒品罪。被告持有第一級毒品之低度行為，應為販賣第一
      級毒品之高度行為所吸收，不另論罪。被告先後三次販賣
      第一級毒品之犯行，時間地點迥然可分，顯係基於個別犯
      意為之，應分論併罰。又查，臺灣嘉義地方法院檢察署檢
      察事務官對於被告持用Ａ門號執行通訊監察，查獲被告如
      事實欄所示販賣第一級毒品海洛因與陳水霖之犯行，並知
      被告毒品來源為綽號「阿龍」之不詳男子，惟未能辨識及
      確認「阿龍」之身分，檢察官指揮嘉義市政府警察局調查
      「阿龍」，該局警員遂對被告製作調查筆錄，被告於調查
      時指認綽號「阿龍」之男子為康春輝，警方據以調查並移
      送康春輝涉嫌販賣第一級毒品與被告之案件至臺灣嘉義地
      方法院檢察署偵辦等情，為證人即臺灣嘉義地方法院檢察
      署檢察事務官李登賀、嘉義市政府警察局警員黃信蒼到庭
      結證無訛（本院卷第一百九十六頁至第二百十一頁、第二
      百十一頁至第二百三十頁審判筆錄），且有被告指認康春
      輝之調查筆錄、指認康春輝為犯罪嫌疑人之紀錄表、嘉義
      市政府警察局一百年一月四日嘉市警刑大偵二字第一○○
      ○○○○○九二號被告康春輝販賣第一級毒品海洛因刑事
      案件移送書在卷可按（本院卷第一百十七頁及其反面、第
      一百十八頁至第一百二十四頁調查筆錄、第一百二十五頁
      指認紀錄表）。被告犯本件毒品危害防制條例第四條之販
      賣毒品罪，於警方尚未查獲毒品來源「阿龍」前，即向警
      方供出毒品來源之「阿龍」為康春輝，俾使警方查獲販賣
      第一級毒品海洛因犯罪之正犯康春輝，所犯均應依據同條
      例第十七條第一項減輕其刑。被告於九十八年十二月間違
      犯本件時尚未受過刑罰制裁（當時雖有案在身，仍未判決
      確定）；被告前後三次販賣毒品，次數難謂眾多；每次販
      入價格為二萬元，出售價格為二萬一千元，獲取利益尚屬
      有限；被告向康春輝購得毒品再轉售陳水霖，與上遊大盤
      毒梟畢竟有別，犯罪情狀非無值得憫恕、在客觀上足以引
      起一般同情之情形，宣告法定最低刑度，猶嫌過重，所犯
      均依刑法第五十九條之規定遞減其刑。
  二、爰依被告之供述（本院卷第二百四十三頁審判筆錄）、臺
      灣嘉義地方法院檢察署刑案資料查註紀錄表及臺灣高等法
      院被告前案紀錄之記載（偵查卷第三頁至第六頁，本院卷
      第四頁至第七頁），審酌被告不思進取，冀圖販賣毒品獲
      取金錢利得之犯罪動機及目的；犯罪時未受明顯刺激；販
      賣毒品三次與同一人，使用行動電話聯繫販入及賣出毒品
      事宜，當場交付毒品並收取價金之犯罪手段；已婚，無子
      女，父母健在，均約七十餘歲，之前由被告扶養，一兄一
      姐，之前從事司機工作之生活狀況；實施本件犯罪時未有
      經判刑確定之前科；國中畢業之智識程度；販賣毒品三次
      ，每次之重量為一錢，價格二萬一千元，均已完成交易，
      所造成危害程度；否認營利意圖之犯後態度等犯罪一切情
      狀，分別量處如主文所示之刑，並定其應執行之刑。
  三、毒品危害防制條例第十九條第一項規定：「犯第四條至第
      九條、第十二條、第十三條或第十四條第一項、第二項之
      罪者，其供犯罪所用或因犯罪所得之物，均沒收，如全部
      或一部不能沒收時，追徵其價額或以其財產抵償之。」而
      刑法沒收之物，雖指原物，但金錢為代替物，重在兌換價
      值，而不在原物，自難拘泥於沒收原物之理論，認沒收販
      賣毒品所得之金錢，以當場搜獲扣押者為限，是苟能證明
      其為販賣毒品所得之金錢，均應予以沒收（最高法院七十
      一年台覆字第二號判例參照）。販賣毒品所得之財物諭知
      沒收時，應沒收其販賣所得之價款。凡販賣毒品所得之對
      價，不問其中何部分屬於成本，何部分屬於犯罪所得之財
      物，應均予沒收，始與法條之規定符合，因犯罪所得之財
      物，不能與正常營利事業計算營利所得之情形，相提並論
      （最高法院六十五年度第五次刑庭庭推總會議決議）。被
      告先後三次販賣第一級毒品，每次所得為二萬一千元，三
      次所得共計六萬三千元，雖未扣案，全部款項仍應依據毒
      品危害防制條例第十九條第一項宣告沒收，如全部或一部
      不能沒收時，以其財產抵償之。至被告所使用Ａ門號ＳＩ
      Ｍ卡暨行動電話，均係被告所有供本件販賣第一級毒品犯
      行所用之物品，業據其供陳在卷（本院卷第二百四十二頁
      至第二百四十三頁審判筆錄），應依同條項宣告沒收，如
      全部或一部不能沒收時，追徵其價額。
據上論斷，應依刑事訴訟法第二百九十九條第一項前段，毒品危
害防制條例第四條第一項、第十七條第一項、第十九條第一項，
刑法第十一條前段、第五十九條、第五十一條第五款，判決如主
文。
本案經檢察官侯德人到庭執行職務。
中    華    民    國   100    年    3     月    30    日
                  刑事第一庭審判長    法  官  許進國
                                      法  官  呂美玲
                                      法  官  張道周
以上正本證明與原本無異。
如不服本判決應於收受判決後10日內向本院提出上訴書狀，並應
敘述具體理由；其未敘述上訴理由者，應於上訴期間屆滿後20日
內向本院補提理由書（均須按他造當事人之人數附繕本）「切勿
逕送上級法院」。
中    華    民    國   100    年    3     月    30    日
                                      書記官  張菀純
附錄本判決論罪之法條全文
毒品危害防制條例第四條第一項
製造、運輸、販賣第一級毒品者，處死刑或無期徒刑；處無期徒
刑者，得併科新臺幣二千萬元以下罰金。